【裁判字號】    98,易,1281
【裁判日期】    981229
【裁判案由】    頂替
【裁判全文】
臺灣高雄地方法院刑事判決              98年度易字第1281號
公  訴  人  臺灣高雄地方法院檢察署檢察官
被      告  乙○○
上列被告因頂替案件，經檢察官提起公訴（98年度偵字第24041
號、第24609 號），本院判決如下：
    主  文
乙○○犯頂替罪，累犯，處有期徒刑肆月，如易科罰金，以新臺
幣壹仟元折算壹日。
    事  實
一、乙○○前因賭博案件，經本院以96年度簡字第762 號判處有
    期徒刑3 月確定，經減刑為1 月15日，甫於民國97年7 月17
    日縮刑期滿執行完畢。詎其不知悔改，明知位於高雄縣鳳山
    市○○○路16號「今朝醉暢飲屋」之負責人係甲○○，亦明
    知員警於97年10月21日在該店查獲非法重製「瑞影企業股份
    有限公司」享有著作財產權之「前途」、「迷魂香」、「愛
    你愛你」、「力量」、「另外」、「勇敢」、「青春夢」、
    「情難斷」、「擱再醉」、「鏡中情」等歌詞音樂著作之點
    將家電腦伴唱機1 台，是甲○○涉嫌違反著作權法，竟意圖
    使甲○○隱避，於97年10月23日警詢及臺灣高雄地方法院檢
    察署97年度偵字第33253 號著作權法案件應訊時，偽稱其係
    該店之負責人，以頂替甲○○之違反著作權法罪嫌，致影響
    司法機關犯罪偵查工作之進行。
二、案經瑞影企業股份有限公司告發及臺灣高雄地方法院檢察署
    檢察官簽分偵查起訴。
    理  由
壹、程序方面：
一、證人鍾其鳳於偵查中具結之供述：按被告以外之人於偵查中
    向檢察官所為陳述，除顯有不可信之情況者外，得為證據，
    刑事訴訟法第159 條之1 第2 項定有明文。經查，上揭證人
    鍾其鳳業經本院於審判期日傳喚到庭具結作證，且經當庭交
    互詰問，並使被告有對質詰問之機會，嗣於本院最後審理時
    ，再逐一提示證人鍾其鳳歷次偵訊筆錄及本院審理筆錄並告
    以要旨，由被告依法辯論，則上揭證人鍾其鳳於偵查中具結
    之供述，已因審判中之交互詰問，而使被告之對質詰問權獲
    得充分之保障，此外被告並未主張證人鍾其鳳於偵查中具結
    之供述有不可信之情形，且亦無證據顯示上揭證人於偵查中
    具結之供述，顯有不可信之情況，是上開供述依刑事訴訟法
    第159 條之1 第2 項規定，應認具有證據能力。至證人鍾其
    鳳於警詢時之供述，係屬被告以外之人於審判外之言詞陳述
    ，自無證據能力。
二、按被告以外之人於審判外之言詞或書面陳述，除法律有規定
    者外，不得作為證據；又被告以外之人於審判外之陳述，雖
    不符刑事訴訟法第159 條之1 至第159 條之4 之規定，而經
    當事人於審判程序同意作為證據，法院審酌該言詞陳述或書
    面陳述作成時之情況，認為適當者，亦得為證據；當事人、
    代理人或辯護人於法院調查證據時，知有第159 條第1 項不
    得為證據之情形，而未於言詞辯論終結前聲明異議者，視為
    有前項之同意。刑事訴訟法第159 條第1 項、第159 條之5
    分別定有明文。經查，本判決所引用之各項證據資料，其餘
    屬於被告以外之人於審判外之言詞、書面陳述者，均據本院
    於調查證據程序逐一提示並告以要旨，檢察官、被告均知該
    等證據為被告以外之人之審判外陳述，均未於言詞辯論終結
    前聲明異議，本院審酌上開證據作成時之情況，亦無不當取
    供等情形，認為以之作為本案之證據亦屬適當，依刑事訴訟
    法第159 條之5 規定，應有證據能力。
貳、實體方面：
一、訊據被告乙○○矢口否認有上揭犯行，辯稱：今朝醉暢飲屋
    原本之負責人確實係甲○○，惟甲○○已於97年8 月間將店
    盤給伊經營，甲○○則在有空時到店裡幫忙。因伊怕客源流
    失，所以叫甲○○不要將店已頂給伊經營之事宣揚出去。案
    發之時，伊才是今朝醉暢飲屋之負責人，並無頂替之事云云
    。經查：
  (一)關於「今朝醉暢飲屋」之經營涉嫌違反著作權法之上揭事實
    ，業據證人即瑞影企業股份有限公司之告訴代理人潘錦松於
    警詢時指證歷歷，並有高雄地院97年度聲搜字第1672號搜索
    票、高雄縣政府警察局鳳山分局搜索扣押筆錄、扣押物品目
    錄表各1 份（見警卷第15頁反面至16頁反面）、贓證物認領
    保管單1 紙（見警卷第17頁）、蒐證照片30張（見警卷第17
    頁反面至21頁反面、第24頁至26頁反面）、瑞影企業股份有
    限公司蒐證報告資料表1 紙（見警卷第22頁反面）、瑞影企
    業股份有限公司之營利事業登記證1 紙（見警卷第30頁反面
    ）、獨家發行權暨專屬授權證明書3 份（見警卷第31頁反面
    至35頁反面）、授權證明書5 份（見偵一卷第23至27頁），
    及「豪記影視唱片有限公司」著作財產權讓與證明書14張（
    見偵二卷第12至27頁）在卷可稽，且被告乙○○亦不爭執「
    今朝醉暢飲屋」之經營有上揭涉嫌違反著作權法之事實，故
    此部分之事實應堪以認定。
  (二)又「今朝醉暢飲屋」之負責人為甲○○之事實，除「今朝醉
    暢飲屋」之營業登記資料於案發時仍係登記甲○○為負責人
    ，有卷附財政部稅務入口網營業登記資料公示查詢列印資料
    1 紙（見偵二卷第11頁）可佐外，另據證人鍾其鳳於偵查及
    審判中具結證稱：今朝醉暢飲屋之負責人係甲○○，當初係
    甲○○面試伊後雇用伊在今朝醉暢飲屋工作，薪水皆係甲○
    ○支付給伊。伊有看過1 、2 次乙○○與一群人到店裡喝酒
    ，但伊從未聽甲○○說店已頂讓給乙○○經營，亦無聽說老
    闆已換成乙○○。店裡伴唱機之事都是甲○○在聯絡處理，
    且扣案之伴唱機從未換過等語明確，從上開證人鍾其鳳證述
    其薪資均為甲○○發放，且店內事務亦均係由甲○○在處理
    等情，可見「今朝醉暢飲屋」之負責人應為甲○○，而非被
    告乙○○。再參以「今朝醉暢飲屋」對外經營所使用之名片
    ，除該店名稱、地址外，僅另載有甲○○之姓名與電話，益
    徵「今朝醉暢飲屋」之負責人確實係甲○○無誤。是被告於
    案發當時偽稱其係「今朝醉暢飲屋」之負責人，自屬意圖為
    使犯人隱避，而有頂替之行為。
  (三)被告雖以前詞置辯，且證人甲○○亦於本院審理中具結證稱
    ：今朝醉暢飲屋原為伊所經營，但本件案發時伊已將店面頂
    讓給乙○○經營，乙○○並無支付任何費用，亦無任何證明
    ，而該店之房屋租約仍係伊之名義，並無更改。伊並無再受
    僱於乙○○，只是在乙○○熟悉業務前，有空到店裡幫忙。
    又店內之伴唱機皆係向機主承租，所以伊亦有介紹伴唱機之
    機主給乙○○。而鍾其鳳之薪水係乙○○給伊後，伊再交給
    鍾其鳳，但伊未告知鍾其鳳該店已頂讓給乙○○經營等語，
    惟上開證人甲○○證稱將「今朝醉暢飲屋」盤讓給乙○○卻
    分文未取，亦未更改店面租約，及未受乙○○支薪雇用仍到
    店處理經營事宜等情，顯然均與一般社會常情不合。且證人
    甲○○於警詢中原係證稱將「今朝醉暢飲屋」頂讓給被告後
    ，即受僱於被告，擔任店長兼會計及現場服務人員，每月領
    取薪資新臺幣（下同）25,000元等語，與上揭審判中之證述
    明顯不一，可見證人甲○○之證述有為被告脫罪之情形，並
    無可信性，不足採為對被告有利之認定。
  (四)再者，被告於警詢中供稱扣案之伴唱機係其於97年9 月間向
    路邊攤不明人士所購買並自行安裝於「今朝醉暢飲屋」內，
    與上揭證人鍾其鳳證述扣案之伴唱機從未換過之情，顯有不
    符。且被告於警詢中供稱有雇用甲○○擔任「今朝醉暢飲屋
    」之店長及櫃臺人員，但於偵、審中又改稱未雇用甲○○，
    而其所辯未告知員工即證人鍾其鳳其已從證人甲○○處頂讓
    「今朝醉暢飲屋」，乃因怕客源流失，亦顯不合理。是以，
    從被告頂讓「今朝醉暢飲屋」無須支付任何價金，亦未去更
    改營業登記、店面租約及告知員工，對店內經營事務均不熟
    悉，且其頂讓店面竟無任何證明，及前後供述反覆不一等情
    觀之，足認被告所辯均係卸責之詞，不足採信。從而，本件
    事證明確，被告犯行洵堪認定，應依法論科。
二、核被告乙○○所為，係犯刑法第164 條第2 項之頂替罪。乙
    ○○前因賭博案件，經本院以96年度簡字第762 號判處有期
    徒刑3 月確定，經減刑為1 月15日，甫於97年7 月17日縮刑
    期滿執行完畢乙情，有臺灣高等法院被告前案紀錄表1 份在
    卷可稽，其於受有期徒刑執行完畢後，5 年內故意再犯本件
    有期徒刑以上之罪，為累犯，應依刑法第47條第1 項規定加
    重其刑。爰審酌被告乙○○明知甲○○方為「今朝醉暢飲屋
    」之負責人，竟仍意圖使甲○○得以隱避上揭違反著作權之
    罪嫌而予以頂替，誤導員警辦案及司法機關偵查、審理結果
    ，妨害國家刑罰權之正確行使，造成國家追訴困難，行為顯
    然可議，參以被告犯後矢口否認犯行，未見悔意，及其生活
    情況、智識程度等一切情狀，量處如主文所示之刑。另衡酌
    被告學歷為國小畢業、職業從商、家境小康等情，諭知如主
    文所示易科罰金之折算標準，以示懲儆。
據上論斷，應依刑事訴訟法第299 條第1 項前段，刑法第164 條
第2 項、第47條第1 項、第41條第1 項前段，刑法施行法第1條
之1 ，判決如主文。
本案經檢察官丙○○到庭執行職務。
中    華    民    國    98    年    12    月    29    日
                  刑事第五庭  審判長法  官  廖建瑜
                                    法  官  林永村
                                    法  官  林裕凱
以上正本證明與原本無異。
如不服本判決應於收受判決後10日內向本院提出上訴書狀，並應
敘述具體理由。其未敘述上訴理由者，應於上訴期間屆滿後20日
內向本院補提理由書(均須按他造當事人之人數附繕本)「切勿逕
送上級法院」。
中    華    民    國    98    年    12    月    29    日
                                    書記官  黃靖媛
附錄所犯法條
中華民國刑法第164條
（藏匿人犯或使之隱避、頂替罪）
藏匿犯人或依法逮捕拘禁之脫逃人或使之隱避者，處 2 年以下
有期徒刑、拘役或 5 百元以下罰金。
意圖犯前項之罪而頂替者，亦同。


司法院資訊處製作；財團法人民間司法改革基金會備份。
